【裁判字號】    89,訴,1099
【裁判日期】    891020
【裁判案由】    侵權行為損害賠償
【裁判全文】
臺灣板橋地方法院民事裁定  八十九年度訴字第一○九九號
    原      告  乙○○
    訴訟代理人  蘇千祿律師
    被      告  甲○○      住台北縣五股鄉○○路○段一○六號
右當事人間請求侵權行為損害賠償事件，原告提起刑事附帶民事訴訟（八十八年度附
民字第七四六號），經本院刑事庭移送前來，本院裁定如左：
    主      文
原告之訴及假執行之聲請均駁回。
訴訟費用由原告負擔。
    理      由
一、按起訴不合程式或不備其他要件者，法院應以裁定駁回之，民事訴訟法第二百四
    十九條第一項第六款定有明文。
二、次按「因犯罪而受損害之人，於刑事訴訟程序得附帶提起民事訴訟，對於被告及
    依民法負賠償責任之人，請求回復其損害。」刑事訴訟法第四百八十七條第一項
    定有明文。故得於刑事訴訟程序得附帶提起民事訴訟者，限於因該刑事犯罪而受
    損害之人。且「附帶民事訴訟，係因犯罪而受損害之人，為請求回復其損害，於
    刑事訴訟程序附帶提起之民事訴訟，故是項訴訟，限於犯罪事實侵害個人私權，
    致生損害者始得提起。」。又「刑事庭移送民事庭之附帶民事訴訟，僅移送後之
    訴訟程序，應適用民事訴訟法，若移送前之訴訟行為，是否合法，仍應依刑事訴
    訟法決定之。第一審刑事庭，依刑事訴訟法第五百零八條第一項，移送民事庭之
    附帶民事訴訟事件，其提起合法與否，自應依刑事訴訟法予以判斷，不得於移送
    民事庭後，將關於獨立民事訴訟之法規，溯及於附帶民事訴訟提起之時而適用之
    ，遂認附帶民事訴訟為合法。」（最高法院六十年台上字第六三三號判例、八十
    年度台抗字第二五三號裁判、四十一年度台上字第五○號判例參照）。
三、本件原告因被告甲○○詐欺案件（本院八十八年度易字第四四四八號），於刑事
    訴訟程序附帶提起民事訴訟（本院八十八年度附民字第七四六號），請求被告負
    侵權行為損害賠償之責，並聲請宣告假執行，經本院刑事庭依刑事訴訟法第五百
    零四條第一項規定，將其附帶民事訴訟，以裁定移送本院民事庭。
四、經查：本件被告被訴詐欺之刑事案件，經本院刑事庭判處被告罪行之犯罪事實為
    ：「甲○○（原名許進中，於八十八年八月四日改名甲○○）明知蔡明宏（原名
    ：蔡讚發，於八十六年七月十二日改名蔡明宏）無意出售繼承其父蔡必利而尚未
    辦理繼承登記之坐落桃園縣龜山鄉○○○○段二二二、二二二之一及二二三之一
    等三筆地號土地，蔡明宏僅係為保障積欠甲○○之借款債務，始於八十六年一月
    二十二日與甲○○訂立上開土地之買賣契約，即甲○○明知其與蔡明宏簽訂之上
    開土地買賣契約，彼等真正目的乃在保障甲○○之借款債權，真意並非在於上開
    土地之買賣。甲○○竟意圖為自己不法之所有，於八十六年年初，持與蔡明宏所
    訂立之前開土地買賣契約書、前揭土地所有權狀、地籍圖謄本、戶籍謄本（以上
    均為正本）等文件，至乙○○位於臺北縣五股鄉○○路○段二七三號之住處交予
    乙○○查看，佯稱已購入上開土地，投資前揭土地至少有新臺幣（下同）一百萬
    元以上之利潤，使乙○○及其父郭國進陷於錯誤，同意合夥購買上開土地，且由
    乙○○交付現款二百萬元；郭國進交付五十萬元予甲○○，而由甲○○簽立面額
    共計二百萬元之本票二紙交予乙○○收執，作為投資憑證。嗣因乙○○發現上開
    土地均未過戶，且未獲得任何利潤，經追問甲○○，甲○○乃承認合夥投資之土
    地有糾紛並訴訟中，亦未返還彼等投資之二百五十萬元，始知受騙。」，因而以
    以被告甲○○意圖為自己不法之所有，以詐術使人將本人之物交付，累犯，判處
    處有期徒刑一年二月，有本院八十八年度易字第四四四八號刑事判決書附卷可稽
    。
五、本件原告於附帶民事訴訟起訴主張：「被告詐欺之侵權行為事實參酌台灣板橋地
    方法院檢察署八十七年度偵字第二七三○○號起訴書。」，而上開起訴書起訴之
    犯罪事實與本院前開八十八年度易字第四四四八號刑事判決認定之事實相同，有
    該起訴書影本附卷可參。故原告本件依侵權行為之法律關係，請求被告賠償原告
    受被告詐欺所交付之二百萬元，及原告之父郭國進所交付之五十萬元，與均自起
    訴狀繕本送達翌日，即自八十九年一月四日起至清償日止，按週年利率百分之五
    計算之法定遲延利息。除原告請求被告給付其受個人詐欺而交付之二百萬元，及
    自八十九年一月四日起至清償日止按週年利率百分之五計算之利息部分，起訴程
    式於法並無不合，已另經本院為判決外。就原告請求被告給付其父郭國進受被告
    詐欺而交付之五十萬元，及自八十九年一月四日起至清償日止按週年利率百分之
    五計算之利息部分，其犯罪被害人應為郭國進，並非本件原告。是原告以自己之
    名義，為此部分請求，於法不合；其此部分假執行之聲請，亦失所附麗，均應予
    駁回。
六、依民事訴訟法第二百四十九條第一項第六款、第九十五條、第七十八條，裁定如
    主文。
中      華      民      國    八十九    年      十      月     二十     日
                                  臺灣板橋地方法院民事第二庭
~B法  官  黃信樺
右為正本係照原本作成。
如不服本裁定應於送達後十日內向本院提出抗告狀。
中      華      民      國    八十九    年      十      月    二十三    日
~B書記官  王波君


司法院資訊處製作；財團法人民間司法改革基金會備份。
